臺灣屏東地方法院小額民事判決
111年度潮小字第172號
原      告  張怡即屏東縣私立紐約派美語短期補習班


被      告  陳志俊  


上列當事人間請求損害賠償事件，本院於民國111年3月16日言詞
辯論終結，判決如下：
    主  文
被告應給付原告新臺幣參萬元，及自民國110年10月23日起至清
償日止，按年息5％計算之利息。
原告其餘之訴駁回。
訴訟費用新臺幣壹仟元由被告負擔十分之三，餘由原告負擔。
本判決第一項勝訴部分得假執行。但被告如以新臺幣參萬元為原
告預供擔保，得免為假執行。
    事實及理由
一、原告主張：
  ㈠原告為恆春鎮居民、執業律師及屏東縣私立紐約派美語短期
    補習班（為原告獨資經營，下稱系爭補習班）負責人，並曾
    參選民國107年恆春鎮長選舉。嗣原告於108年8月間，於「
    恆春半島公共事務討論社團」爆料，告知恆春居民有關108
    年核三廠進行核安第25號演習相關事宜。
　㈡嗣訴外人楊進雄於108年8月27日，於臉書社團「恆春縣臨時
    政府∥恆春半島公共論壇」發文批評原告上揭爆料且提到很
    替送到原告所開設系爭補習班學習的小孩家長擔心等語（下
    稱系爭貼文），詎被告於108年8月29日，於楊進雄系爭貼文
    之下方留言：「據說打去恆春的美語補習班，不會說謝謝您
    的來電，難道是問候不好聽的字眼嗎？」（下稱系爭留言）
    ，其雖未指明何間美語補習班，惟系爭貼文提及「蟑怡」與
    原告姓名發音相同，並有原告暱稱「張麗絲」及大頭貼照片
    ，地方人士一看即知被告所指即原告為負責人並授課之系爭
    補習班，且系爭留言有影射系爭補習班沒禮貌、不夠資格擔
    任教育機構，亦會使人產生原告品格欠佳、沒有資格為人師
    表之負面印象，是被告已侵害系爭補習班之信譽，亦使原告
    之社會評價遭貶損，而侵害原告之名譽權，致原告心靈上受
    有痛苦，原告爰依據民法第184 條第1 項、第195 條第1 項
    規定，請求被告賠償非財產上損害新台幣（下同）10萬元等
    語，並聲明：被告應給付原告10萬元，及自起訴狀繕本送達
    翌日起至清償日止，按年息5 ％計算之利息。
二、被告之答辯：伊固然有為系爭留言，但伊沒有指名道姓說是
    系爭補習班，因恆春鎮上有五家補習班，伊所指是位於恆春
    鎮內之蘋果樹美語補習班，又原告係公眾人物，應可接受公
    評等語，並聲明：原告之訴駁回。
三、本院之判斷：
　㈠按「因故意或過失，不法侵害他人之權利者，負損害賠償責
    任。」、「不法侵害他人之身體、健康、名譽、自由、信用
    、隱私、貞操，或不法侵害其他人格法益而情節重大者，被
    害人雖非財產上之損害，亦得請求賠償相當之金額。其名譽
    被侵害者，並得請求回復名譽之適當處分。」，民法第184
    條第1 項前段、第195 條第1 項分別定有明文。次按名譽權
    之侵害非即與刑法之誹謗罪相同，名譽有無受損害，應以社
    會上對個人評價是否貶損作為判斷之依據，苟其行為足以使
    他人在社會上之評價受到貶損，不論其為故意或過失，均可
    構成侵權行為，其行為亦不以廣佈於社會為必要，僅使第三
    人知悉其事，亦足當之（最高法院90年度台上字第646民事
    判決意旨可資參照）。又言論自由固為我國憲法所保障之基
    本權利，然名譽權性質上乃基於個人人格差異所形成個別價
    值，亦為長久以來身處社會活動所形成之客觀評價，且係個
    人賴以生存之無形基礎，當為廣義人性尊嚴之一環。從而一
    旦前述基本權利行使結果彼此發生扞挌，依據基本權衝突解
    決之理論，法院應針對衝突內容就個案予以適度調和，尚未
    可逕將言論自由之範疇無限上綱、遽謂個人捍衛名譽之權利
    ，均必須無條件予以退讓。
  ㈡本件原告主張被告有於上開時間為系爭留言等情，業據原告
    提出網路留言截圖在卷可參（本院卷第14至17頁），且為被
    告所不爭執，應堪認屬實。而被告雖辯稱：伊沒有指名道姓
    說是系爭補習班，因恆春鎮上有五家補習班，伊所指是位於
    恆春鎮內之蘋果樹美語補習班等語，並提出恆春鎮內補習班
    之地圖截圖1份為證（本院卷第35頁及背面），惟查，依楊
    進雄所為系爭貼文中，有張貼原告（暱稱「張麗絲」並有原
    告之大頭貼照片）所為上揭爆料內容，楊進雄並就原告所為
    爆料有所批評，楊進雄亦有提及：「真為那些把孩子送去那
    學習的家長擔心‧‧‧她根本不可能選的上‧‧‧」等語，其他網
    友亦跟進評論，參以原告確曾參與107年恆春鎮長選舉，原
    告於恆春地方公共事務上應具有相當知名度等情，足認楊進
    雄於系爭貼文中批評之人即係指原告及其經營之系爭補習班
    ，應堪認定。而被告於系爭貼文後即為系爭留言，且被告自
    承其知悉暱稱「張麗絲」之人即指原告（本院卷第31頁背面
    ），足見被告之系爭留言即係針對原告經營之系爭補習班無
    誤，雖被告為上揭辯解，惟被告如非指原告之系爭補習班，
    為何其不於系爭留言即指明其評論之對象係蘋果樹美語補習
    班或其他補習班，以避免招致原告及他人誤會？是被告所為
    上揭辯解，顯係卸責之詞，不足為採。　　
  ㈢至於被告辯稱：原告係公眾人物，應可接受公評等語，惟查
    ，觀之被告之系爭留言內容，客觀上已影射系爭補習班對於
    他人來電，沒有一般基本禮貌且會為難聽之言詞，而被告是
    否基於善意發表言論之判斷基準，應以其是否已賤行合理之
    查證為前提，即被告應就其系爭留言指稱之事，應善盡其合
    理查證之義務，惟被告並未提出其有盡其合理查證義務，即
    系爭補習班確有不禮貌或為難聽言語情事之相關事證供本院
    參酌，則縱然原告係屬恆春地方之公眾人物，亦難認被告係
    基於善意發表言論而為合理之評論，自不受言論自由原則之
    保障。
　㈣依上所述，被告所為系爭留言，係針對原告經營之系爭補習
    班，且系爭留言之內容，客觀上影射系爭補習班對於他人來
    電，沒有一般基本禮貌且會為難聽之言詞，而系爭補習班為
    原告獨資經營，衡情自亦會使人產生原告言行不佳之負面印
    象，客觀上足以貶損原告之人格尊嚴及社會評價，自屬故意
    不法侵害原告之名譽權，且本院審酌被告係於網路平台為系
    爭留言，使不特定多數人得以知悉，及被告所為之言語內容
    、手段等，其情節難認輕微，衡情原告主觀上應受有精神上
    之痛苦，則參諸民法第195 條第1 項前段規定，原告請求精
    神上損害賠償，應屬有據。
  ㈤茲就原告請求之非財產上損害賠償金額，審酌如下：
    按慰藉金之賠償須以人格權遭遇侵害，使精神上受有痛苦為
    必要，其核給之標準固與財產上損害之計算不同，然非不可
    斟酌雙方身分資力與加害程度，及其他各種情形核定相當之
    數額，且應斟酌兩造身分、地位、經濟狀況、加害程度及其
    他各種情形，俾為審判之依據，有最高法院51年台上字第22
    3 號判決先例、86年度台上字第511 號判決意旨可資參照。
    經查，原告陳稱：伊為台灣大學學士，美國柏克萊法律研究
    所碩士，我國及美國紐約州執業律師等語，另依卷附本院依
    職權查詢原告之稅務電子閘門財產所得調件明細表所載，原
    告於108 、109 年度分別有薪資等所得合計783,560 元、19
    ,100 元，名下財產有土地、房屋各1筆、汽車1 部，財產總
    額合計4,803,900 元。另被告陳稱：其為高職畢業，每月薪
    資收入約3萬餘元，名下並無財產等語，而依卷附本院依職
    權查詢被告之稅務電子閘門財產所得調件明細表所載，被告
    於108 、109 年度均無所得資料，名下亦無財產資料。本院
    並參酌被告為系爭留言之動機、手段、言語內容、兩造上揭
    學歷、收入、財產等一切情狀，認為原告得請求之精神慰撫
    金應以3萬元為適當，逾此金額之請求，不應准許。
四、綜上所述，原告依據民法第184 條第1 項、第195 條第1 項
    規定，請求被告給付3萬元，及自起訴狀繕本送達翌日（即1
    10年10月23日）起至清償日止，按年息5 ％計算之利息，為
    有理由，應予准許，逾此範圍之請求，則無理由，應予駁回
    。
五、至於兩造其餘陳述及提出之相關事證，於判決結果並不生影
    響，本院爰不一一論述指駁，一併說明。
六、本件原告勝訴部份係依小額程序為被告敗訴之判決，依民事
    訴訟法第436 條之20規定，應依職權宣告假執行。本院並依
    同法第392 條第2 項規定，依職權宣告被告如預供擔保後，
    得免為假執行。另依民事訴訟法第436 條之19第1 項規定，
    併確定訴訟費用額為1,000 元。
七、據上論結，本件原告之訴為一部有理由、一部無理由，依民
    事訴訟法第79條、第436 條之20、第392 條第2 項，判決如
    主文。
中　　華　　民　　國　　111 　年　　4 　　月　　15　　日
                  潮州簡易庭法官  呂憲雄
正本係照原本作成。
如不服本判決，應於判決送達後20日內，以判決違背法令為理由
，向本院提出上訴狀並表明上訴理由（上訴理由應表明：一、原
判決所違背之法令及其具體內容；二、依訴訟資料可認為原判決
有違背法令之具體事實），如未表明上訴理由者，應於上訴後20
日內向本院提出上訴理由書，如委任律師提起上訴者，應一併繳
納上訴審裁判費。
中　　華　　民　　國　　111 　年　　4 　　月　　15　　日
                          書記官  林鴻仁